【裁判字號】    99,交聲,2006
【裁判日期】    990723
【裁判案由】    交管條例聲異
【裁判全文】
臺灣板橋地方法院刑事裁定            99年度交聲字第2006號
原處分機關  交通部公路總局臺北區監理所板橋監理站
異  議  人
即受處分人  甲○○
送達代收人  乙○○
上列受處分人因違反道路交通管理處罰條例案件，對於交通部公
路總局臺北區監理所板橋監理站於99年6 月15日所為之處分（原
處分案號：板監裁字第裁41-CO0000000號裁決書）聲明異議，本
院裁定如下：
    主  文
異議駁回。
    理  由
一、原處分意旨略以：異議人即受處分人甲○○於98年11月3 日
    13時20分，騎乘車牌號碼DEJ-809 號輕型機車，於行經台北
    縣中和市○○路12號處時，因有「不依規定駛入來車道」之
    違規行為，經臺北縣政府警察局中和第一分局交通分隊執勤
    員警拍照採證後逕行舉發，嗣異議人逾應到案日期（98年12
    月18日）60日以上未自動繳納罰鍰或提出申訴，爰依違反道
    路交通管理處罰條例第45條第3 款及違反道路交通管理事件
    統一裁罰基準表等規定，於99年6 月15日裁處異議人罰鍰新
    臺幣（下同）1,200 元等語。
二、異議人聲明異議意旨略以：伊住舊式公寓無人在家，郵局貼
    的通知單又掉了，沒有收到罰單及照片，非蓄意不繳，希望
    照原罰緩款項繳納云云。
三、按汽車駕駛人爭道行駛，而不依規定駛入來車道者，處600
    元以上1,800 元以下罰鍰，道路交通管理處罰條例第45條第
    3 款定有明文；又依同法第63條第1 項第1 款之規定，汽車
    駕駛人違反道路交通管理處罰條例第45條各款之規定者，除
    依原條款處罰外，並記違規點數1 點。次按對於違規行為逕
    行舉發者，應按已查明之資料填註車牌號碼、車輛種類、車
    主姓名及地址，並於通知單上方空白處加註逕行舉發之文字
    後，由舉發機關送達被通知人；又機器腳踏車違反道路交通
    管理處罰條例第45條第3 款不依規定駛入來車道者，逾越應
    到案期限60日以上，裁處1,200 元，違反道路交通管理事件
    統一裁罰標準及處理細則第11條第1 項第4 款、違反道路交
    通管理事件統一裁罰基準表亦分別定有明文。
四、經查：
（一）異議人於98年11月3 日13時20分，騎乘車牌號碼DEJ-809
      號輕型機車，於行經台北縣中和市○○路12號處時，因違
      規跨越分向限制線行駛，而有「不依規定駛入來車道」之
      違規行為，為異議人所不爭執，且有舉發通知單及舉發照
      片各1 紙附卷可稽，足認異議人當時所騎乘之機車，確有
      「不依規定駛入來車道」之違規行為無誤。
（二）按處理違反道路交通管理事件，有關文書送達之程序，依
      行政程序法之規定，違反道路交通管理事件統一裁罰基準
      及處理細則第5 條定有明文；且按送達，於應受送達人之
      住居所、事務所或營業所為之。但在行政機關辦公處所或
      他處會晤應受送達人時，得於會晤處所為之。應受送達人
      有就業處所者，亦得向該處所為送達；於應送達處所不獲
      會晤應受送達人時，得將文書付與有辨別事理能力之同居
      人、受雇人或應送達處所之接收郵件人員。應受送達人或
      其同居人、受雇人、接收郵件人員無正當理由拒絕收領文
      書時，得將文書留置於應送達處所，以為送達；送達，不
      能依前二條規定為之者，得將文書寄存送達地之地方自治
      或警察機關，並作送達通知書兩份，一份黏貼於應受送達
      人住居所、事務所、營業所或其就業處所門首，另一份交
      由鄰居轉交或置於該送達處所信箱或其他適當位置，以為
      送達。前項情形，由郵政機關為送達者，得將文書寄存於
      送達地之郵政機關。寄存機關自收受寄存文書之日起，應
      保存三個月，行政程序法第72條第1 項、第3 項、第73條
      第1 項、第3 項、第74條分別定有明文。本件異議人雖執
      前詞置辯，惟本件違反道路交通管理事件通知單，確係經
      原舉發單位依異議人違規當時之戶籍地址即「臺北縣中和
      市○○街54之2 號3 樓」寄送無誤，此有本院依職權查詢
      之法務部戶役政連結作業系統查詢1 紙在卷可憑；而原舉
      發單位將上開舉發違反道路交通管理事件通知單委由郵政
      機關，以掛號方式郵寄送達至異議人之前揭戶籍地址，因
      未獲會晤異議人本人，亦無受領文書之同居人、受雇人或
      應受送達處所之接收郵件人員，即將該通知單於98年11月
      23日將該舉發通知單寄存於中和泰和街郵局，並製作送達
      通知書二份，一份黏貼於應受送達人住居所門首，另一份
      置於該受送達處所信箱，以為送達等情，則有原舉發單位
      臺北縣政府警察局交通警察大隊送達證書影本1 份在卷可
      憑，按郵務士每日處理應送達之郵件甚多，對此等寄存送
      達之程序自熟知甚稔，且其與收件人或送件人多不相識，
      當無疏漏或故意不黏貼或不留置寄存送達通知書之可能，
      至異議人雖以「郵局貼的通知單掉了」云云置辯。惟前揭
      送達通知書是否有遭人為之外力因素介入而遺失乙節，異
      議人並未以相當之事證釋明，自難逕以異議人未收到該送
      達證通知書為由，即指本件逕行舉發程序於法有何不合之
      處。而前揭送達流程既均符合正常之送達程序，又無其他
      證據足證有何不合常規之處，原舉發機關所為之上開送達
      ，自屬合法。
（三）末查，本件異議人係於98年11月3 日為警逕行舉發，舉發
      通知單已載明應到案日期為「98年12月18日前」，且舉發
      通知單業經合法送達於異議人已如前所認，惟異議人並未
      依規定期限繳納罰鍰結案或向處罰機關陳述意見，原處分
      機關始於「99年6 月15日」作出裁決，足徵異議人係於逾
      越應到案期限60日以上甚明，則原處分機關依違反道路交
      通管理事件統一裁罰標準表就違反道路交通管理處罰條例
      第45條第3 款所定之裁罰基準，裁處異議人罰鍰1,200 元
      ，於法並無不合，附此敘明。
據上論斷，依道路交通管理處罰條例第87條第2 項，道路交通案
件處理辦法第18條前段，裁定如主文。
中    華    民    國    99    年    7     月    23    日
                              交通法庭法  官  徐子涵
上列正本證明與原本無異。
如不服本裁定，應於裁定送達後五日內敘明抗告理由，向本院提
出抗告狀。
                                      書記官  張桐嘉
中    華    民    國    99    年    7     月    26    日

司法院資訊處製作；財團法人民間司法改革基金會備份。
